【裁判字號】    98,上易,365
【裁判日期】    980630
【裁判案由】    詐欺
【裁判全文】
臺灣高等法院高雄分院刑事判決         98年度上易字第365號
上  訴  人
即  被  告  乙○○
上列上訴人因詐欺案件，不服臺灣屏東地方法院97年度易字第42
7 號中華民國97年12月24日第一審判決（起訴案號：臺灣屏東地
方法院檢察署97年度偵緝字第117 號），提起上訴，本院判決如
下：
     主  文
上訴駁回。
    事實及理由
一、本案經本院審理結果，認原審以被告乙○○犯詐欺取財罪，
    科處被告有期徒刑4 月，減為有期徒刑2 月，並諭知易科罰
    金之折算標準，其認事用法皆無不合，量刑亦稱允當，應予
    維持，並引用原審判決書記載之事實、證據及理由（如附件
    ）。
二、被告乙○○上訴意旨否認犯罪，並以當初伊向告訴人甲○○
    買車時，曾約定該車欠稅由伊負責繳納，後來伊因無力繳納
    稅款，甲○○才會告伊詐欺，伊於買車之初並無詐欺之意圖
    云云置辯。然查，被告確有詐騙之事實，業據告訴人指訴歷
    歷不移，而被告所謂該車有欠稅之說，為告訴人所堅決否認
    ，而被告又未能提出證據以實其說；且被告於偵審中之辯解
    ，前後供述反覆不一，並不足採，業據原審於判決理由論述
    綦詳；且觀諸買賣合約書，僅載明買賣價金為新台幣3 萬元
    ，並無欠稅應由被告付清之記載，足徵被告上訴意旨所陳，
    應屬虛妄，而難以採信。其上訴非有理由，應予駁回。
三、被告於本院審理期日，經本院合法傳喚，無正當理由不到庭
    ，爰不待其陳述，逕行判決。
據上論斷，應依刑事訴訟法第368 條、第371 條、第373 條，判
決如主文。
本案經檢察官李門騫到庭執行職務。
中    華    民    國    98    年    6     月    30    日
                  刑事第四庭    審判長法  官  蕭權閔
                                      法  官  吳進寶
                                      法  官  陳吉雄
以上正本證明與原本無異。
本件判決不得上訴。
中    華    民    國    98    年    7     月    1     日
                                      書記官  郭蘭蕙
附件：
臺灣屏東地方法院刑事判決               97年度易字第427號
公  訴  人  臺灣屏東地方法院檢察署檢察官
被      告  乙○○
上列被告因詐欺案件，經檢察官提起公訴（97年度偵緝字第117
號），本院判決如下：
    主  文
乙○○意圖為自己不法之所有，以詐術使人將本人之物交付，處
有期徒刑肆月，減為有期徒刑貳月，如易科罰金，以新臺幣壹仟
元折算壹日。
    事  實
一、乙○○在網路上看到甲○○刊登拍賣YF－6718號自小客車之
    訊息，明知自己並無給付價金之意願，竟意圖為自己不法之
    所有，本於詐欺取財之意思，於民國95年8 月20日，在屏東
    縣恆春鎮某7-11超商，向甲○○佯稱願支付新臺幣（下同）
    3 萬元購買該自小客車，並自同年9 月10日起按月給付價金
    1 萬元云云，致甲○○不疑有他而陷於錯誤，交付上開自小
    客車予乙○○，乙○○因此詐騙得手。嗣因乙○○拒不給付
    價金，經甲○○電話催款亦拒不接聽，始察覺受騙。
二、案經甲○○訴由臺灣屏東地方法院檢察署檢察官偵查起訴。
    理  由
一、程序方面：
  (一)按被告以外之人於偵查中向檢察官所為陳述，除顯有不可信
    之情況者外，得為證據，刑事訴訟法第159 條之1 第2 項定
    有明文。本件證人即告訴人甲○○於偵查中之供述，均已依
    法具結，被告亦未釋明上開證述有何顯不可信之情況，是上
    開證人於偵查中之證述，依刑事訴訟法第159 條之1 第2 項
    之規定，自得為證據。
  (二)按被告以外之人（包括證人、鑑定人、告訴人、被害人及共
    同被告等）於審判外之陳述雖不符前4 條之規定，而經當事
    人於審判程序同意作為證據，法院審酌該言詞陳述或書面陳
    述作成時之情況，認為適當者，亦得為證據；當事人、代理
    人或辯護人於法院調查證據時，知有第159 條第1 項不得為
    證據之情形，而未於言詞辯論終結前聲明異議者，視為有前
    項之同意，刑事訴訟法第159 條之5 定有明文。本件證人即
    告訴人甲○○所提之汽車買賣合約書、和解書、違規罰單，
    性質雖屬傳聞證據，且查無符合刑事訴訟法第159 條之1 至
    之4 條之情形，惟上開資料內容，業經本院於審判程序時提
    示並告以要旨，且各經檢察官、被告表示意見，其等已知上
    述證據均為傳聞證據，然均未於言詞辯論終結前對該等證據
    表示異議，本院審酌上開證據作成時之情狀，並無違法或不
    當等情形，認為以之作為本案證據應屬適當，依據上開規定
    ，此部分即具證據能力。
二、實體方面：
    訊據被告乙○○矢口否認有何詐欺犯行，辯稱：我取得車輛
    後，沒有避不見面，也沒有詐欺告訴人的意思，是因為沒錢
    才沒有給付，我沒有惡意詐欺云云。經查：
  (一)上開犯行，業據證人即告訴人甲○○於偵訊及本院審理時證
    稱：我原本不認識被告，是在網路上拍賣前開汽車，被告跟
    我聯繫才認識的，95年8 月20日在恆春鎮我家附近的便利超
    商簽約並交付汽車及行照給被告，議定賣清之價金為3 萬元
    ，自9 月10日起分期按月給付1 萬元，但是到期他沒給錢，
    我打電話也聯絡不到，且交車給被告後，我就一直收到罰單
    ，總共有4 張，後來9 月24日車子在苗栗發生車禍，派出所
    通知我，我有北上處理，因為車子毀損嚴重，被告答應將車
    子修復後於10月20日返還給我，我認為他既然不付錢，至少
    也要取回汽車，而且又有警員見證，所以才又跟他簽了一張
    和解書，結果被告又避不見面，車子也沒有還我。被告購買
    上開汽車後，以合夥買車為由又騙我2 次，1 次是在8 月25
    日左右要求我匯5 萬給他，我如數匯款，他說買中古車再賣
    出後會分錢給我，結果就沒聯絡，另1 次在9 月初要求我簽
    發10萬元的本票給車行向車行買報廢的進口車，結果被告把
    車開走，車行找我付錢，我和車行協商後付了45,000元。我
    只告本案是因為被告讓我收到很多罰單，車又不還我，我很
    生氣等語明確（見96年度他字第595 號卷第12至15、40至41
    頁，偵卷第33頁、本院卷第87至90頁），核與其所提之汽車
    買賣合約書、和解書、罰單之記載相符（96年度他字第595
    號卷第3 至4 頁，本院卷第96至99頁）。查證人與被告原不
    相識，亦無怨隙，衡情當無設詞誣陷之理，且其歷次所述，
    均無齟齬，益徵其供述為可採。
  (二)被告先於偵訊辯稱：原本買賣價金是6 萬元，已給付2 萬元
    ，肇事後說好要給3 萬元，我因為經商失敗才沒有付款云云
    （偵卷第28頁）；復於本院改稱：8 月20日談的價金是6 萬
    元，事後再協調為3 萬元云云（本院卷第17頁）。惟查，針
    對有無給付2 萬元部分，被告前後供述反覆，即有不一，且
    觀諸卷附8 月20日製作之汽車買賣合約書，價金之約定自始
    即為3 萬元，並無事後更改之記載，此有該合約書附卷可參
    ，並經告訴人嚴詞否認此情，被告復未能提出任何付款證明
    ，顯見被告所辯互相矛盾。又被告於本院審理時供稱：上開
    汽車於苗栗車禍報廢時有補貼告訴人1 萬元云云，經本院立
    刻召回已離席之告訴人詢問結果，被告並無補貼任何款項等
    情，此有審判筆錄在卷可按（本院卷第91頁），足見被告所
    辯，均屬不實。況前開汽車第1 期價金僅1 萬元，金額甚低
    ，被告卻遲至2 年後之本院97年8 月11日調解時始為給付，
    足徵其經濟情況極為窘困，資力甚差，被告於此情況下，仍
    佯稱願為付款向告訴人購買前開車輛，顯見其確有詐欺之犯
    意，其上開所辯，均為卸責之詞，無可採信。
  (三)綜上所述，被告就第1 期之1 萬元款項即無法支付，其處於
    幾無資力之情形下，仍向告訴人購買上開車輛，且歷時近2
    年未與告訴人聯絡及給付價金，足證其自始即無給付價金之
    意願至明，是被告確有詐欺犯意無誤，本件事證明確，被告
    犯行，洵堪認定。
三、核被告所為，係犯刑法第339 條第1 項之詐欺取財罪。爰審
    酌被告為貪圖不法利益，詐騙告訴人3 萬元，所為並非可取
    ，雖於本院與告訴人成立和解，然屆期亦未賠償完畢，有本
    院調解筆錄、告訴人陳報狀在卷可佐（本院卷第47、74頁）
    ，犯後否認犯行，態度不佳，及其犯罪動機、手段等一切情
    狀，量處如主文所示之刑，並依其資力、身分、職業等諭知
    易科罰金之折算標準。又被告犯罪後，中華民國九十六年罪
    犯減刑條例業於民國96年6 月15日公布，並於96年7 月16日
    起施行，而被告犯罪時點係在96年4 月24日之前，且所犯之
    罪核與該條例第2 條第1 項之規定相符，復無同條例第3條
    限制減刑之除外情事存在，應依該條例第2 條第1 項第3款
    規定，減其上開宣告刑期2 分之1 。另本條例施行前，經通
    緝而未於中華民國96年12月31日以前自動歸案接受偵查、審
    判或執行者，不得依本條例減刑，中華民國九十六年罪犯減
    刑條例第5 條定有明文。查被告雖經台灣屏東地方法院檢察
    署檢察官依法傳喚、拘提無著，而於97年2 月22日以屏檢光
    偵平緝字第170 號通緝書發布通緝，有上開通緝書各1 份在
    卷可稽（偵卷第5 頁），然被告係於中華民國九十六年罪犯
    減刑條例施行後始通緝，自不受該條不得減刑規定之限制。
四、至依告訴人所述，被告是否有以合夥買車為由再度詐騙告訴
    人財物一節，此與起訴之本案並無裁判上一罪之關係，本院
    不得予以審究，自應由檢察官另行偵辦，附此敘明。
據上論斷，應依刑事訴訟法第299 條第1 項前段，刑法第339 條
第1 項、第41條第1 項前段，刑法施行法第1 條之1 ，中華民國
九十六年罪犯減刑條例第2 條第1 項第3 款、第7 條，判決如主
文。
本案經檢察官簡志祥到庭執行職務。
中    華    民    國    97    年    12    月    24    日
                  刑事第二庭   審判長法  官  黃國永
                                     法  官  劉怡孜
                                     法  官  翁世容
以上正本證明與原本無異。
如不服本判決應於收受本判決送達後十日內向本院提出上訴書狀
，其未敘述上訴理由者，並得於提起上訴後十日內向本院補提理
由書狀（均須按他造當事人之人數附繕本）「切勿逕送上級法院
」。
中    華    民    國    97    年    12    月    24    日
                                     書記官   賀燕花
附錄本判決論罪科刑法條：
中華民國刑法第339條第1項
意圖為自己或第三人不法之所有，以詐術使人將本人或第三人之
物交付者，處5 年以下有期徒刑、拘役或科或併科1 千元以下罰
金。


司法院資訊處製作；財團法人民間司法改革基金會備份。
